臺灣士林地方法院民事判決
110年度訴字第1575號
原      告  魏語宸
訴訟代理人  吳姿璉律師
被      告  魏趨聖
訴訟代理人  許家華律師
複  代理人  林祐任律師
上列當事人間返還不當得利事件，本院於中華民國111年6月29日
言詞辯論終結，判決如下：
   主  文
原告之訴及假執行之聲請均駁回。
訴訟費用由原告負擔。
   事實及理由
壹、原告主張：
一、兩造為姊弟關係，被告為民國66年12月出生，於87年間仍在
    就學，無資力購屋，因被告為家中唯一男子，訴外人即兩造
    之母李淑娥於87年間遂要求原告共同出資購買門牌號碼新北
    市○○區○○○道0段000號10樓（原門牌號碼為臺北縣○○市○○路0
    段000號10樓）房屋（下稱系爭房屋），並於87年8月21日登
    記在被告名下，其後由原告按月支付現金1萬元加上李淑娥
    之現金後，由原告前往貸款銀行臨櫃辦理存入還款帳戶，原
    告僅於91年至93年間居住在系爭房屋。詎被告於98年11月21
    日結婚後，即要求出售系爭房屋，提出願意償還原告出資額
    新臺幣（下同）150萬元中之部分款項即60萬元，經原告同
    意，兩造成立債務拘束、債務承認之無因契約，嗣被告將系
    爭房屋出賣予訴外人吳妙純，並於99年9月27日移轉登記完
    畢，則被告自應依約給付原告60萬元，原告並以起訴狀繕本
    送達作為催告被告清償之意思表示。縱認兩造間未成立上開
    契約，惟被告受有原告代償系爭房屋貸款150萬元之利益，
    致原告受有150萬之損害，依民法第179條規定，被告自應返
    還該150萬元予原告，原告僅請求上開不當得利中之60萬元
    ，為此，提起本訴等語。
二、並聲明：
　㈠被告應給付原告60萬元，及自起訴狀繕本送達之翌日起至清
    償日止，按週年利率5%計算之利息。
　㈡願供擔保，請准宣告假執行。　　　　　　
貳、被告則以：
一、被告否認有承諾給付原告60萬元，兩造並未成立債務拘束、
    債務承認之契約。原告按月給付李淑娥之1萬元為貼補家用
    及系爭房屋之租金，倘非給付租金，則以每月租金萬元計算
    ，被告得請求原告給付自87年8月起至99年8月止相當於租金
    之不當得利共計156萬元，並依民法第335條第1項後段、第3
    37條規定主張抵銷等語，資為抗辯。
二、並聲明：原告之訴駁回。
參、本院之判斷：
一、原告依債務拘束、債務承認契約，請求被告給付60萬元，為
    無理由，論述如下：
　㈠按當事人主張有利於己之事實者，就其事實有舉證之責任，
    民事訴訟法第277條前段定有明文。又民事訴訟如係由原告
    主張權利者，應先由原告負舉證之責，若原告先不能舉證，
    以證實自己主張之事實為真實，則被告就其抗辯之事實即令
    不能舉證，或其所舉證據尚有疵累，亦應駁回原告之請求（
    最高法院107年度台上字第2320號判決意旨參照）。
  ㈡查原告主張兩造間於98年間成立債務拘束、債務承認契約，
    約定由被告給付原告60萬元之事實，為被告所否認，依上開
    規定及判決意旨，自應由原告就此有利於己之事實，負舉證
    責任。而原告固提出LINE對話內容，並舉證人李淑娥為證，
    然李淑娥於111年6月29日本院言詞辯論期日對於伊曾否聽聞
    原告向被告要求返還購買系爭房屋資金150萬元？曾否聽聞
    被告同意給付原告60萬元？均答稱：不知道（見本院卷第11
    4頁），是由李淑娥上開證詞無從證明兩造間有成立前揭債
    務拘束、債務承認契約。又綜觀原告所提出其與李淑娥之LI
    NE對話內容，李淑娥雖回應原告稱：「叫來當面對質」、「
    我不在場，有種當面談，要結局」等語（見本院卷第122至1
    24頁），然此僅係李淑娥本於兩造母親之立場欲排解兩造糾
    紛所為對話，其內容並未提及有當場見聞被告同意給付原告
    60萬元，自難據此為有利於原告之認定。因此，依原告所提
    上開證據，尚難證明兩造間有成立債務拘束、債務承認契約
    ，故原告據此請求被告給付60萬元，為無理由，不應准許。
二、原告依民法第179條規定，請求被告給付60萬元，為無理由
    ，論述如下：　　
　㈠按無法律上之原因而受利益，致他人受損害者，應返還其利
    益。雖有法律上之原因，而其後已不存在者，亦同，民法第
    179條定有明文。又依民法第179條之規定，不當得利返還請
    求權之成立，須當事人間有財產之損益變動，即一方受財產
    之利益，致他方受財產上之損害，且無法律上之原因。在給
    付型之不當得利，係以給付之人為債權人，受領給付之人為
    債務人，而由為給付之人向受領給付之人請求返還利益。所
    謂給付係指有意識地，基於一定目的而增加他人之財產，給
    付者與受領給付者因而構成給付行為之當事人，此目的乃針
    對所存在或所約定之法律關係而為之。因此，不當得利之債
    權債務關係存在於給付者與受領給付者間，基於債之相對性
    ，給付者不得對受領給付者以外之人請求返還利益，非給付
    者亦不得對受領給付者請求返還利益（最高法院109年度台
    上字第1814號判決意旨參照）。
　㈡查原告雖以前詞主張被告受有原告代償系爭房屋貸款150萬元
    之利益，致原告受有150萬元之損害云云，並舉證人李淑娥
    為證。然李淑娥於111年6月29日本院言詞辯論期日證述：系
    爭房屋是我決定要買，也是我決定登記在被告名下，我有跟
    兩造商量，兩造都同意，因為老一輩想法用兒子名義買，以
    後會跟兒子住，女兒之後會嫁出去，貸款的錢是我繳的，原
    告沒有繳納過，原告是直接拿給我，每月生活費1萬元，被
    告也有給生活費每月1萬元，這是從兩造出社會我就有要求
    他們要給我的生活費，現在變成都是貸款等語（見本院卷第
    112、114至116頁）。是依李淑娥上開證詞，可知原告按月
    給付李淑娥之1萬元，係應李淑娥要求給付之生活費用，李
    淑娥收取後本得自由處分，縱李淑娥將之用以繳納系爭房屋
    貸款，被告取得該貸款債務消滅之利益，係因李淑娥所為清
    償，損益變動關係存在於李淑娥與被告之間，並未直接致原
    告財產上受有損害，依前揭判決意旨，兩造間並無給付關係
    存在。因此，原告據此依民法第179條規定，請求被告給付1
    50萬元中之60萬元，為無理由，不應准許。
三、從而，原告依債務拘束及債務承認契約、民法第179條規定
    ，請求被告給付60萬元，及自起訴狀繕本送達之翌日起至清
    償日止，按週年利率5%計算之利息，為無理由，應予駁回。
    而原告之訴既經駁回，其假執行之聲請，亦失所依附，應併
    予駁回。
肆、本件事證已臻明確，兩造其餘之攻擊或防禦方法及證據，經
    本院斟酌後，認為均不足以影響本判決之結果，自無一一詳
    予論駁之必要，附此敘明。
伍、本件訴訟費用依民事訴訟法第78條規定，由敗訴之原告負擔
    。
陸、據上論結，本件原告之訴為無理由，依民事訴訟法第78條，
    判決如主文。
中    華    民    國   111    年    7     月    20    日
                  民事第二庭  法  官  蘇錦秀
以上正本係照原本作成。
如對本判決上訴，須於判決送達後20日之不變期間內，向本院提
出上訴狀。如委任律師提起上訴者，應一併繳納上訴審裁判費。
中    華    民    國   111    年    7     月    20    日
                              書記官  詹欣樺